臺灣板橋地方法院刑事判決　　　　　　　　　　　　　九十一年度簡上字第八一號
　　上　訴　人　臺灣板橋地方法院檢察署檢察官
　　即　公訴人
　　被　　　告　丙○○　女　四.
　　　　　　　　甲○○　男　三.
右列上訴人因被告等傷害案件，不服本院九十一年度重簡字第八號中華民國九十一年
二月八日第一審判決（聲請簡易判決處刑案號：八十九年度偵字第九二０三號、九十
年度偵字第三０八五號），提起上訴，本院管轄之第二審合議庭，判決如左：
    主  文
原判決撤銷。
丙○○、甲○○均無罪。
    理  由
一、公訴意旨略以：被告丙○○與甲○○於民國（下同）八十八年七月二十七日晚間
    九時許，在臺北縣三重市○○路五八巷十七號二樓，與乙○○因洽談遷讓房屋之
    事發生衝突，竟共同基於傷害之犯意，由甲○○用手推乙○○，致乙○○受有左
    前胸壁瘀血之傷害，因認被告丙○○與甲○○均涉犯刑法第二百七十七條第一項
    之傷害罪嫌等語。
二、按犯罪事實應依證據認定之，無證據不得推定其犯罪事實，刑事訴訟法第一百五
    十四條定有明文。復按認定犯罪事實所憑之證據，雖不以直接證據為限，間接證
    據亦包括在內，然而無論直接或間接證據，其為訴訟上之證明，須於通常一般之
    人均不致有所懷疑，而得確信其為真實之程度者，始得據為有罪之認定。又告訴
    人之指訴，係以使被告受刑事訴追為目的，是其陳述是否與事實相符，仍應調查
    其他證據以資審認，最高法院分別著有七十六年度臺上字第四九八六號及五十二
    年度臺上字第一三００號判例甚明。本件公訴人認被告丙○○與甲○○涉有右開
    之傷害犯行，無非係認業據告訴人乙○○指訴歷歷，並經在場證人張廉玉結證屬
    實，警員丁○○亦證稱當時告訴人與被告表示有發生拉扯，復以驗傷診斷書乙紙
    資為論據。訊據被告丙○○與甲○○二人固均供認於前揭時、地，因告訴人乙○○要求搬家費用而與之發生爭執，嗣由告訴人報警前來處理等情屬實，惟均堅決
    否認有右開被訴之傷害犯行，被告丙○○辯稱：伊下樓去接警察上來，後來伊二
    人跟警察一起離開，伊沒有與告訴人發生肢體衝突，診斷證明書時間不符，傷害
    不是伊造成的等語；被告甲○○辯稱：告訴人抓伊眼鏡，但伊沒有打她，只有用
    手指著她胸部，沒有接觸到她的身體，也沒有用安全帽打她，伊是跟警察一起離
    開等語。
三、經查：
  (一)告訴人乙○○於檢察官偵訊及本院調查時固指稱於右揭時、地，遭被告丙○○所
    夥同之男子打傷，並於本院九十一年五月八日調查時指陳：伊不記得傷害時間，
    只記得是晚上，地點好像是三重市○○路十五號二樓，伊向余玉租一個房間，租
    金一個月二千元，沒有定租約，是在案發前一年搬進該處房間居住。被告二人當
    天來要趕伊走，甲○○拿安全帽打伊左邊胸部很多下，丙○○沒有打伊，甲○○
    是因伊搶到他的眼鏡才停下來，當天是伊打電話報警後，來了二位光明派出所警
    員，警員來時被告二人還在場，伊跟警察說他們二人來打架，也有說他們二人有
    打伊，當時被告二人已經不在場了，警察並沒有處理伊被他們二人打傷的事，也
    沒有做筆錄云云（見該日訊問筆錄）。惟據前往處理之證人即臺北縣政府警察局
    三重分局光明派出所警員丁○○於檢察官偵訊中證稱：當時謝女（即被告丙○○
    ）帶伊上二樓，上去後見雙方吵的很大聲，乙○○當時帶另一名女子在場，謝帶
    去的男子在伊離去時仍在場，他們表示在伊來之前有發生拉扯，但不能確定雙方
    是否均有動手，雙方只說互有拉扯對方，但並未說明該男子曾動手等語（見八十
    九年度偵字第九二０三號偵查卷第二一頁背面）。復於本院調查時具結證稱：伊
    是線上巡邏，派出所通知前往現場，說是糾紛事件，伊跟另外一位同事到現場，
    丙○○在樓下跟伊說她買到法院拍賣的房子有糾紛，告訴人與被告二人都有在現
    場，另還有一人在場，伊上樓後就沒有看到他們有任何肢體衝突，只看到告訴人
    與丙○○在吵，告訴人與丙○○其中一人有告訴伊說他們之間有拉扯，只有說是
    手撥來撥去的拉扯，乙○○當時沒有說她被毆打受傷，伊在現場時，被告二人都
    有在場，伊處理過程約有十分鐘左右，被告二人是在我處理完後，跟伊一起下樓
    的等語（見九十一年五月八日訊問筆錄）。故核證人丁○○於偵、審中所證述之
    前揭情節，前後大致相符應堪以採信，則告訴人乙○○所指述於證人丁○○警員
    前來處理時，即曾告知遭被告二人毆打，以及被告二人當時已不在場云云，顯與
    證人丁○○之證詞不符，告訴人乙○○指訴之真實性，已非無疑。又證人丁○○
    於檢察官偵查中業已陳明無法確定雙方是否均有動手，且未說明該男子曾動手等
    語，則公訴人以證人所為被告與告訴人曾表示之前有發生拉扯之片段證述，逕認
    被告甲○○用手推告訴人乙○○成傷乙節，亦有未洽。
  (二)次查證人張廉玉於檢察官偵訊時固證稱：當天伊去找盧（秋香）聊天，後來謝（
    瑞環）及一名男子進來要求盧返還房屋，該男子用手推盧，並說若不搬就要找人
    來（見八十九年度他字第四四五號偵查卷第五十七頁背面）。又於本院調查時證
    陳：伊不記得時間，當天晚上去找告訴人，與告訴人在現場看電視，被告二人按
    電鈴進來，甲○○用手指著告訴人左胸部，有碰到胸部，指很多下，丙○○有大
    聲說要告訴人搬家，伊說不然請警察來處理，告訴人就去打電話叫警察來，警察
    來時被告二人還在場，還很大聲，警察就說是要他處理還是你們自己處理，被告
    二人就離開了。伊當時還在，告訴人就把整件事情告訴警察，並告訴警員說她被
    甲○○打了，伊沒有看到告訴人搶甲○○的眼鏡，丙○○只是大聲叫告訴人搬家
    ，不記得有沒有叫甲○○打乙○○等語（見九十一年五月二十二日訊問筆錄）。
    是以，被告甲○○究以手推或手指之方式傷害告訴人，證人張廉玉之證述前後已
    有不一，且與證人丁○○警員所證述與被告二人一起離開之情節不符，再者，證
    人張廉玉亦未見聞有告訴人所指訴，遭被告甲○○以安全帽打左邊胸部很多下，
    以及因搶到被告甲○○之眼鏡才停止傷害等情事，自難僅憑證人張廉玉前揭於偵
    查中之證述，資為不利於被告甲○○之認定基礎。
  (三)再查告訴人乙○○於本院調查時始終指陳於遭被告二人傷害隔天，即前往位於臺
    北縣三重市○○路之侯診所驗傷，並請醫師開立診斷證明云云（見九十一年五月
    八日、同年六月二十一日訊問筆錄）。惟經本院核閱告訴人連同告訴狀一併提出
    ，由侯外科診所於八十九年一月十九日所開立之診斷證明書，業已載明告訴人應
    診日期為八十九年一月十九日，病名為左前胸壁瘀血。再據告訴人於八十九年三
    月三十日另陳報之診斷證明書影本，亦載明告訴人於八十九年三月二十三日應診
    ，病名仍為左前胸壁瘀血之旨，故上開告訴人於偵查中先後所提出診斷證明書之
    應診日期已非一致，且均逾告訴人所指遭傷害日期達半年以上。嗣經本院函請侯
    外科診所檢送告訴人之診療紀錄，告訴人係於八十八年七月二十九日前往，門診
    治療驗傷為左前胸壁瘀血，有該診療紀錄單影本乙份附卷可稽，從而依告訴人所
    述於八十八年七月二十七日晚間，遭被告甲○○以安全帽毆打成傷，且已告知前
    來處理員警，亦未獲員警處理或製作筆錄云云若屬真實，則衡情告訴人應於受傷
    害後最短之時間內，儘快前往醫院驗傷以取得診斷證明書，方屬合理，惟告訴人
    卻遲至同年月二十九日，始前往侯外科診所應診驗傷，顯與常情有違，至於告訴
    人所指於傷害隔日（即八十八年七月二十八日）即行驗傷云云，亦與上開診療紀
    錄記載之事實不符，自難以採信，被告丙○○質疑告訴人之診斷證明書日期不符
    乙節，應非屬無稽之詞，自不得逕以告訴人於偵查中所提出之二紙診斷證明書，
    資為認定被告二人確有被訴傷害犯行之證據。
  (四)綜右所述，告訴人乙○○雖指訴被告二人有傷害之犯行，然其指訴與證人張廉玉
    之證詞，均有如前所述之瑕疵，亦核與證人丁○○警員所具結證述之情節不符，
    又告訴人於偵查中所提出之診斷證明書，其應診日期亦有令人質疑之處，自難僅
    憑告訴人乙○○之片面指訴，遂逕謂被告丙○○與甲○○二人確有傷害告訴人之
    犯行，被告二人堅詞否認犯行，尚非無據而均堪予採信。此外，本院復查無其他
    足資證明被告二人確有被訴傷害犯行之積極證據，揆諸首開規定及判例之意旨，
    本件應屬不能證明被告二人犯罪，本院自應均為無罪之諭知。原審未予詳查，逕
    論處被告二人罪刑，尚有未洽，公訴人依告訴人之請求而提起上訴，指摘原判決
    量刑過輕而請求撤銷改判，雖無理由，惟原審判決既屬無可維持，自應由本院將
    原審判決撤銷，改諭知被告二人無罪之判決，以臻適法。
四、次按第一審法院依被告在偵查中之自白或其他現存證據，已足以認定犯罪者，得
    因檢察官之聲請，不經通常審判程序，逕以簡易判決處刑。但必要時，應於處刑
    前訊問被告。前項案件檢察官依通常程序起訴。經法院訊問被告，認應宜以簡易
    判決處刑者，得不經通常程序，逕以簡易判決處刑。依前二項判決所科之刑以宣
    告緩刑、得易科罰金之有期徒刑及拘役或罰金為限。檢察官聲請以簡易判決處刑
    之案件，經法院認為有第四百五十一條之一第四項但書第三款所列之認為應為無
    罪、免訴、不受理或管轄錯誤判決之諭知者，應適用通常程序審判之。刑事訴訟
    法第四百四十九條、第四百五十二條定有明文。本件原審未查被告二人應諭知無
    罪判決，致未適用通常程序審理，而誤用簡易判決處刑，其所踐行之簡易處刑程
    序違背法令，其簡易處刑程序存有瑕疵，為保障當事人之審級利益，本院合議庭
    依通常訴訟程序審判後，按法院辦理刑事訴訟簡易程序案件應注意事項第十四點
    規定，撤銷原審判決，以第一審法院之地位，為第一審判決，檢察官如不服本判
    決，仍得於法定期間內，向管轄第二審法院提起上訴，附此敘明。
據上論斷，應依刑事訴訟法第四百五十五條之一第一項、第三項、三百六十九條第一
項前段、第三百六十四條、第三百零一條第一項前段，判決如主文。
本案經檢察官張慶林到庭執行職務
中      華      民      國      九十一      年      十    月    十六    日
                                臺灣板橋地方法院刑事第三庭
                                      審判長  法  官    鄭水銓
                                              法  官    樊季康
                                              法  官    陳志揚
右正本證明與原本無異。
如不服本判決，應於判決送達後十日內向本院提出上訴狀 (應附繕本) ，上訴於
臺灣高等法院。
                                              書記官    陳慶樹
中      華      民      國      九十一      年      十    月    十八    日
